【裁判字號】    95,上訴,613
【裁判日期】    950629
【裁判案由】    誣告
【裁判全文】
臺灣高等法院臺中分院刑事判決         95年度上訴字第613號
上  訴  人
即  被  告  乙○○
選任辯護人  蘇哲科律師
上列上訴人即被告因誣告案件，不服臺灣苗栗地方法院94年度易
字第360號，中華民國95年2月3日第一審判決（起訴案號：臺灣
苗栗地方法院檢察署93年度偵字第3785號），提起上訴，本院判
決如下：
    主  文
上訴駁回。
    犯罪事實
一、乙○○曾因業務過失致死案件，經臺灣臺中地方法院判處有
    期徒刑6月確定，於民國90年8月27日易科罰金執行完畢。其
    明知先前於88年間向高鐵科技股份有限公司（下稱高鐵公司
    ）所購得之車牌號碼SI-465號自用大貨車，因為其妻丁○○
    與丙○○間之債權債務關係，由丁○○將該車交由丙○○抵
    債，並非失竊，卻因高鐵公司屢收到上開車輛違規罰單向其
    反應，而於92年7月27日13時20分許，在苗栗縣警察局苗栗
    分局公館分駐所（下稱公館分駐所），向有偵查犯罪權限之
    該所承辦員警劉傳壽申告上述大貨車於同年6月16日中午12
    時許，在苗栗縣公館鄉○○路弘東橋附近失竊，因此未指定
    犯人，而向該管公務員誣告犯罪。
二、案經苗栗縣警察局苗栗分局報請臺灣苗栗地方法院檢察署檢
    察官偵查後起訴。
    理  由
一、訊之上訴人即被告乙○○固坦承於上開時間，向公館分駐所
    員警劉傳壽申告本件自用大貨車失竊等情不諱，然矢口否認
    有何誣告犯行，且辯稱：其根本不知道本案大貨車有遭丙○○牽走抵債一事；92年間因高鐵公司的黃先生（即黃鴻光）
    打電話來說本案大貨車的違規罰單、稅款均未繳納，被告最
    後在92年6月16日左右路過弘東橋時，還有看到該車停在橋
    下，後來找不到才去報案失竊，並非是誣告云云。惟查：
  (一)、證人丙○○在偵查、原審及本院審理中均具結而明確指證
      ，因債權債務關係將本案車輛牽走，當時被告與丁○○均
      在現場，且均明知其事等語（見偵卷第56頁、原審卷第45
      頁）。其證詞因有後述證據可為佐證，而可採信（見下項
      所述）。又證人丁○○也在檢察官訊問時具結證稱曾跟被
      告說本案車輛被丙○○吊走（見偵卷第62頁）。由此均可
      見，被告所辯不知道本案車輛遭證人丙○○牽走一事，並
      不實在。
  (二)、徵之證人丙○○證稱因債權債務關係，將本案車輛牽走之
      事實，有證人丁○○簽署之切結書（見偵卷第37頁）及本
      票影本乙紙可證（臺灣苗栗地方法院檢察署90年他字第43
      6號影印卷【下稱他字影卷】第12頁，見下方編頁號碼）
      。核與證人丁○○於90年8月30日另案申告證人丙○○侵
      占時，也向檢察官陳述：「‧‧‧89年間4、5月間，我欠
      他（指證人丙○○）50萬元，他牽走4部車當作擔保‧‧
      ‧」等語相符，並庭呈行照3份，其中一份即為本案車輛
      （他字影卷第4、6頁）。顯見證人丙○○之上述證詞，確
      有相關證據可佐，可以採信。
  (三)、雖然證人丁○○於原審及本院審理中翻異前供，或改稱：
      上述另案申告丙○○時所述內容有誤，其因需要使用本案
      車輛，故根本不曾同意丙○○牽走車子，丙○○牽走車子
      時，她並不知道，更不曾跟被告說本案車輛被丙○○牽走
      （見原審卷第50、51頁）。或稱：其於91年間因仍有工程
      在做，還在使用該輛大貨車，故未曾交付該車予丙○○云
      云（見本院95年6月8日審判筆錄第11頁）。然而，證人丁○○於原審既供稱因要用車，所以未同意證人丙○○牽走
      車子（見原審卷第50頁），則丙○○牽走車子後，證人丁○○豈有不在短時間內即行發現之理？但證人丁○○竟證
      稱車子被牽走後，「差不多有1年的時間」才知道，原審
      就此質問證人丁○○，其在第1時間即默然而無言以對（
      見原審卷第53頁）。再者，丁○○係於90年8月間，對丙○○提出侵占罪告訴，指稱其所交付予丙○○之三部大貨
      車，僅係供丙○○質押，丙○○卻將之出售等語。苟其迄
      至91年間，仍在使用本件大貨車，何以提早對丙○○提出
      告訴？又由於證人丁○○於原審法院所證與證人丙○○所
      述，彼此南轅北轍，原審法院為發現真實，乃依法命證人
      丙○○與證人丁○○對質，對質過程中，證人丙○○仍明
      確指稱在被告與證人丁○○面前，將本案車輛牽走，同時
      還取得鑰匙，並說明證人丁○○當時在找鑰匙之情狀（見
      原審卷第48、53頁）。相對於此，證人丁○○則因此先後
      改變說辭，先稱：是請證人丙○○去修理；後又稱：因當
      時欠很多人錢，想說被牽走也無妨，但不知道是丙○○牽
      走等語（見原審卷第54、55頁）。顯見證人丁○○翻異前
      供於原審及本院所作之證詞，既不合情理，又禁不起對質
      ，無非為迴護被告而為不實之結證，並不可採信。
  (四)、至證人黃鴻光（即將本案車輛賣給被告之人）雖於原審法
      院證稱被告曾有拿新台幣75000元以供處理本案車輛的違
      規罰單及欠稅款項（見原審卷第56頁），惟其也同時證稱
      ：當時已將車子的全部資料都交給被告，根本不知道被告
      為什麼不辦理過戶。換言之，本案車輛因被告未辦理過戶
      ，故其所生稅款、罰單等款項，均仍在原車主高鐵公司名
      下；縱使車子已經證人丙○○牽走，但此為被告與證人丙○○間之事，對證人黃鴻光而言，仍應由被告負責。故被
      告才會再拿錢給證人黃鴻光處理，且應為求一勞永逸而誣
      告失竊。因此，證人黃鴻光所證，亦無從為被告有利之認
      定。另被告雖於本院審理時，提出其自稱係本件大貨車所
      使用之二把鑰匙，以證明丁○○及其本人均未曾交付車輛
      予丙○○，或該車乃遭人逕行開走等情。然本件上開大貨
      車，現已不明去向，無從比對證明被告所提是否確為該車
      所使用之鑰匙；況本件大貨車由上開證據，既足證確係由
      丁○○將可以啟動之鑰匙交付丙○○予以開走抵債，縱被
      告事後再尋獲該車原使用之鑰匙，亦無從為其有利之認定
      。
  (五)、此外，復有本車輛之行車執照影本、公館分駐所呈報單、
      被告申告失竊時製作之調查筆錄、苗栗縣警察局車輛協尋
      電腦輸入單在卷可資佐證。被告事後所辯，均係卸責之詞
      ，不足採信。本件事證已臻明確，被告犯行堪予認定。
二、核被告所為，係犯刑法第171條第1項之未指定犯人誣告罪。
    查被告曾因業務過失致死案件，經臺灣臺中地方法院判處有
    期徒刑6月確定，並於90年8月27日易科罰金執行完畢，臺灣
    高等法院被告前案紀錄表在卷可按，其於5年再犯本件有期
    徒刑以上之罪，應依累犯規定加重其刑。原審法院因認被告
    罪證明確，適用刑法第171條第1項、第47條、第41條第1項
    前段，罰金罰鍰提高標準條例第1條前段、第2項規定，審酌
    被告素行、犯罪動機、所生危害及事後態度等一切情狀，量
    處有期徒刑6月，並諭知易科罰金之折算標準。核其認事用
    法均無違誤，量刑亦屬妥適，應予維持。被告上訴意旨否認
    犯行，仍執陳詞指摘原判決不當，並無理由，應予駁回。
據上論斷，應依刑事訴訟法第368條，判決如主文。
本案經檢察官甲○○到庭執行職務。
中    華    民    國    95    年    6     月    29    日
               刑事第六庭  審判長法  官  李  文  雄
                                 法  官  黃  永  祥
                                 法  官  邱  顯  祥
上列正本證明與原本無異。
不得上訴。
                                 書記官  陳  桂  芬
中    華    民    國    95    年    6     月    30    日
                                                      Ｆ


司法院資訊處製作；財團法人民間司法改革基金會備份。
